ACORDAO-COMPLETO-2368410

ACÓRDÃO 2460/2019 ATA 39/2019 - PLENÁRIO

VISTOS, relatados e discutidos estes autos de recurso de revisão interposto por Mardes Lima Monteiro de Almeida contra o Acórdão 1888/2015-TCU-Primeira Câmara;
ACORDAM os ministros do Tribunal de Contas da União, reunidos em sessão do Plenário, diante das razões expostas pelo relator, em:
9.1. conhecer, com fulcro no art. 35, inciso III, da Lei 8.443/1992, do recurso de revisão para, no mérito, dar-lhe provimento parcial, a fim de que os itens 9.3 e 9.4 do Acórdão 1888/2015-TCU-Primeira Câmara passem a constar:
"9.3. julgar irregulares as contas do sr. Mardes Lima Monteiro de Almeida e da sra. Soraya Dantas Santiago dos Anjos, com fundamento nos arts. 1º, I, e 16, III, "c", da Lei 8.443/1992, e condená-los, solidariamente, ao pagamento das quantias abaixo especificadas, atualizadas monetariamente e acrescidas de juros de mora calculados a partir da respectiva data até a do efetivo recolhimento, fixando o prazo de 15 (quinze) dias, a contar da notificação, para que comprove, perante o Tribunal (art. 214, III, "a", do RI/TCU) , o recolhimento da dívida aos cofres do Fundo Nacional de Saúde, na forma da legislação em vigor:
	Data da ocorrência 
	Valor original (R$) 

	30/01/2009
	                      7.400,00 

	04/03/2009
	                      5.497,08 

	09/03/2009
	                         240,00 

	07/05/2009
	                      2.833,05 

	15/05/2009
	                         181,35 

	04/06/2009
	                         583,75 

	05/06/2009
	                         181,25 

	08/06/2009
	                      8.000,00 

	09/07/2009
	                         583,75 

	10/07/2009
	                    10.000,00 

	22/07/2009
	                      4.859,44 

	22/07/2009
	                      5.056,63 

	24/07/2009
	                         380,00 

	30/07/2009
	                      9.000,00 

	31/07/2009
	                           41,70 

9.4. aplicar, individualmente, ao sr. Mardes Lima Monteiro de Almeida e a sra. Soraya Dantas Santiago dos Anjos a multa prevista no art. 57 da Lei 8.443/1992, no valor de R$ 6.000,00 (seis mil reais) , fixando o prazo de 15 (quinze) dias, a contar da notificação, para que comprove, perante este Tribunal (art. 24, III, "a", do RI/TCU) , o recolhimento da quantia devida aos cofres do Tesouro Nacional, atualizada monetariamente desde a data do presente acórdão até a do efetivo recolhimento, se for paga após o vencimento, na forma da legislação em vigor;"
9.2. dar ciência desta deliberação ao recorrente, à Sra. Soraya Dantas Santiago dos Anjos e, em cumprimento ao disposto no art. 16, § 3º, da Lei 8.443/1992, à Procuradoria da República no Estado da Bahia.

Recurso de revisão interposto contra acórdão que julgou irregulares as contas do recorrente, condenou-o em débito e imputou-lhe multa, em razão de irregularidades na aplicação dos recursos do Sistema Único de Saúde (SUS).

Município de Buerarema/BA.

3. Recorrente: Mardes Lima Monteiro de Almeida (XXX.002.605-XX).

13.1. Ministros presentes: José Mucio Monteiro (Presidente), Walton Alencar Rodrigues, Raimundo Carreiro, Ana Arraes, Bruno Dantas e Vital do Rêgo (Relator).
13.2. Ministro-Substituto convocado: Augusto Sherman Cavalcanti.
13.3. Ministros-Substitutos presentes: Marcos Bemquerer Costa e Weder de Oliveira.

VITAL DO RÊGO

Ministro-Substituto Weder de Oliveira.

Adoto como relatório, com os ajustes de forma pertinentes, a abaixo transcrita manifestação da Secretaria de Recursos (peça 123) nestes autos, que contou com o aval dos titulares do corpo diretivo daquela unidade especializada (peças 124 e 125) e do representante do MPTCU (peça 126) :
INTRODUÇÃO
1.	Trata-se de recurso de revisão interposto por Mardes Lima Monteiro de Almeida, ex-prefeito do Município de Buerarema/BA (peça 109) , contra o Acórdão 1888/2015-TCU-Primeira Câmara (peça 40) , de relatoria do Ministro Weder de Oliveira, com o seguinte teor:
ACORDAM os ministros do Tribunal de Contas da União, reunidos em sessão da Primeira Câmara, ante as razões expostas pelo relator em:
9.1. considerar revel, para todos os efeitos, a sra. Soraya Dantas Santiago dos Anjos, com fundamento no art. 12, § 3º, da Lei 8.443/1992;
9.2. rejeitar as alegações de defesa do sr. Mardes Lima Monteiro de Almeida;
9.3. julgar irregulares as contas do sr. Mardes Lima Monteiro de Almeida e da sra. Soraya Dantas Santiago dos Anjos, com fundamento nos arts. 1º, I, e 16, III, "c", da Lei 8.443/1992, e condená-los, solidariamente, ao pagamento das quantias abaixo especificadas, atualizadas monetariamente e acrescidas de juros de mora calculados a partir da respectiva data até a do efetivo recolhimento, fixando o prazo de 15 (quinze) dias, a contar da notificação, para que comprove, perante o Tribunal (art. 214, III, "a", do RI/TCU) , o recolhimento da dívida aos cofres do Fundo Nacional de Saúde, na forma da legislação em vigor:
	Data da ocorrência 
	Valor original (R$) 

	30/01/2009
	                      7.400,00 

	06/02/2009
	                      2.160,00 

	09/02/2009
	                      2.160,00 

	04/03/2009
	                      5.497,08 

	05/03/2009
	                         519,20 

	05/03/2009
	                      3.856,32 

	09/03/2009
	                         240,00 

	10/03/2009
	                      3.282,00 

	10/03/2009
	                      1.586,68 

	10/03/2009
	                      1.501,35 

	10/03/2009
	                    38.400,00 

	12/03/2009
	                      1.119,98 

	12/03/2009
	                      1.501,35 

	12/03/2009
	                         637,56 

	03/04/2009
	                    24.983,00 

	07/05/2009
	                      2.833,05 

	15/05/2009
	                         181,35 

	04/06/2009
	                      6.298,84 

	04/06/2009
	                         583,75 

	04/06/2009
	                      8.259,22 

	04/06/2009
	                    23.264,32 

	05/06/2009
	                         181,25 

	05/06/2009
	                      9.755,16 

	08/06/2009
	                      8.000,00 

	08/06/2009
	                      2.759,74 

	12/06/2009
	                    27.860,60 

	12/06/2009
	                      1.183,00 

	12/06/2009
	                      7.535,72 

	08/07/2009
	                      8.029,54 

	08/07/2009
	                    24.983,00 

	08/07/2009
	                    25.000,00 

	08/07/2009
	                    48.000,00 

	09/07/2009
	                         583,75 

	10/07/2009
	                    10.000,00 

	22/07/2009
	                      4.337,00 

	22/07/2009
	                      4.859,44 

	22/07/2009
	                      5.056,63 

	22/07/2009
	                         950,00 

	23/07/2009
	                           47,50 

	24/07/2009
	                         380,00 

	30/07/2009
	                         185,25 

	30/07/2009
	                         563,66 

	30/07/2009
	                         977,00 

	30/07/2009
	                         280,00 

	30/07/2009
	                      9.000,00 

	30/07/2009
	                      1.200,00 

	31/07/2009
	                           41,70 

9.4. aplicar, individualmente, ao Sr. Mardes Lima Monteiro de Almeida e a Sra. Soraya Dantas Santiago dos Anjos a multa prevista no art. 57 da Lei 8.443/1992, no valor de R$ 40.000,00 (quarenta mil reais) , fixando o prazo de 15 (quinze) dias, a contar da notificação, para que comprove, perante este Tribunal (art. 24, III, "a", do RI/TCU) , o recolhimento da quantia devida aos cofres do Tesouro Nacional, atualizada monetariamente desde a data do presente acórdão até a do efetivo recolhimento, se for paga após o vencimento, na forma da legislação em vigor;
9.5. autorizar, desde logo, nos termos do art. 28, II, da Lei 8.443/1992, a cobrança judicial das dívidas;
9.6. encaminhar cópia desta deliberação à Procuradoria da República no Estado da Bahia, em cumprimento ao disposto no art. 16, § 3º, da Lei 8.443/1992.
HISTÓRICO
2.	Trata-se de tomada de contas especial instaurada pelo Fundo Nacional de Saúde (FNS) em desfavor do Sr. Mardes Lima Monteiro de Almeida, ex-prefeito do município de Buerarema/BA, e da Sra. Soraya Dantas Santiago dos Anjos, ex-Secretária Municipal de Saúde. A TCE foi motivada em razão de irregularidades na aplicação dos recursos do Sistema Único de Saúde (SUS) , no período de janeiro a julho de 2009, conforme consignado no Relatório de Auditoria 9513 (peça 2, p. 10-62) e nos Relatórios Complementares (peça 2, p. 64-70; peça 5, p. 26-60) .
3.	O valor total apurado como débito foi de R$ 355.953,89, sendo posteriormente abatidos R$ 17.938,60, em vista da assinatura de Termo de Ajuste Sanitário (TAS) entre o Departamento Nacional de Auditoria do SUS (Denasus) e o município (peça 5, p. 130) . Assim, o valor original do débito foi reduzido para R$ 338.015,29.
4.	No âmbito desta Corte de Contas, foi promovida a citação dos responsáveis, sendo que somente o ex-prefeito apresentou alegações de defesa (peça 31) . Seus argumentos, contudo, não foram suficientes para elidir o débito apurado, tendo em vista que não foram apresentados os processos de pagamento das despesas, por meio de cheques, débitos autorizados ou transferências bancárias das contas PAB e Vigilância em Saúde (voto condutor do acórdão condenatório, à peça 41, p. 2, itens 8 a 11) .
5.	Diante disso, os autos foram apreciados por meio do Acórdão 1888/2015-TCU-Primeira Câmara, na forma transcrita no item Introdução. 
6.	Irresignado, o ex-prefeito impetrou recurso de reconsideração à peça 56, o qual foi conhecido, porém, no mérito, rejeitado pelo Acórdão 4789/2016-TCU-Primeira Câmara (peça 69) . 
7.	Neste momento, o Sr. Mardes Lima Monteiro de Almeida interpõe recurso de revisão (peça 109) , o qual se passa a analisar. 
ADMISSIBILIDADE
7.1.	Reitera-se o exame preliminar de admissibilidade quanto ao recurso interposto pelo Sr. Mardes Lima Monteiro de Almeida (peça 110) , ratificado pelo Exmo. Sr. Ministro-Relator Vital do Rego (peça 113) , que concluiu pelo conhecimento do recurso, sem atribuição de efeito suspensivo. 
MÉRITO
8.	Delimitação 
8.1.	Constitui objeto do recurso analisar:
a)	se os novos documentos acostados aos autos são suficientes para comprovar a correta utilização dos recursos públicos (peça 109, p. 6-13) ;
b)	se cabe efeito suspensivo ao presente recurso de revisão (peça 109, p. 13-16) .
9.	Da análise dos novos documentos juntados aos autos  
9.1.	Defende o recorrente que os novos documentos acostados aos autos são aptos a regularizar as presentes contas. Sua tese tem por base os seguintes argumentos:
a)	constatação 76691: deve-se abater R$14.537,00 do montante imputado, uma vez que os valores apresentados não constam do extrato das contas correntes 58.044-9 (PAB) e 6.119-0 (Vigilância da Saúde) (peça 109, p. 6-7 e 9) ; 
b)	constatação 76691: a documentação anexada a¿ peça recursal (doc. 3) comprova as despesas de R$ 249.102,12, da conta 58.044-9 do PAB (fixo e variável) e R$ 4.375,70, da conta 6.119-0 da Vigilância em Saúde (peça 109, p. 7-9 e p. 26-151) ; 
c)	constatação 76323: a documentação anexada a¿ peça recursal (doc. 4) comprova as despesas de R$ 50.716,11, da conta 58.044-9 do PAB (fixo e variável) e R$16.288,76, da Conta 6.119-0 da Vigilância em Saúde (peça 109, p. 9-10 e p. 152-175) ; 
d)	constatação 76125: deve-se abater R$ 331,90, uma vez que os valores apresentados não constam do extrato da conta corrente 58.044-9 (PAB) , bem como restam comprovadas as despesas referentes aos montantes de R$ 4.839,20 e R$ 12.767,50, conforme documentação anexada a¿ peça recursal (doc.5) (peça 109, p. 10-11 e p. 176-213) ; 
e)	após análise da documentação apresentada em fase recursal, o saldo remanescente e sem a comprovação das despesas totaliza R$ 2.995,60 (peça 109, p. 12-13) .
9.2.	Ato contínuo, junta aos autos os seguintes documentos: 
a)	cópia do Diário da Justiça do Tribunal Regional Eleitoral da Bahia (peça 109, p. 23-25) ; 
b)	documentação relativa aos débitos da constatação 76691 (peça 109, p. 26-151) ; 
c)	documentação relativa aos débitos da constatação 76323 (peça 109, p. 152-175) ; 
d)	documentação relativa aos débitos da constatação 76125 (peça 109, p. 176-213) .
Análise
Constatação 76691
9.3.	Assiste razão parcial ao recorrente. Em relação à Constatação 76691, inicialmente o ex-gestor questiona potenciais despesas que não estariam presentes nos extratos bancários das contas 58.044-9, do PAB, e 6.119-0, da Vigilância da Saúde, ambas do Banco do Brasil, no valor total de R$ 14.297,00, sendo, portanto, indevidas.
9.4.	De maneira a fundamentar sua tese, juntou aos autos extratos contábeis emitidos pelo Sistema de Gestão Contábil da Prefeitura, relativos a seus controles internos. Contudo, tais documentos, em confronto com os extratos bancários oficiais do Banco do Brasil, não guardam similitude entre seus lançamentos, além de não serem documentos aptos a provar a inexistência dos valores apontados. 
9.5.	De acordo com os extratos bancários das contas 58.044-9 (peça 2, p. 74-92) e 6.119-0 (peça 2, p. 94-106) , emitidos pelo Banco do Brasil, verifica-se que tais despesas, ao contrário do alegado pelo recorrente, constam dos respectivos registros bancários, conforme detalhado a seguir, sem haver nos autos documentação comprobatória apta a amparar tais débitos. 
	Data
	Cheque
	Valor (R$) 
	Conta Bancária
	Extrato bancário

	9/3/2009
	854.464
	240,00
	58.044-9
	Peça 2, p. 80

	30/7/2009
	854.577
	977,00
	58.044-9
	Peça 2, p. 90

	30/7/2009
	854.589
	9.000,00
	58.044-9
	Peça 2, p. 90

	6/2/2009
	854.722
	2.160,00
	6.119-0
	Peça 2, p. 96

	9/2/2009
	854.723
	2.160,00
	6.119-0
	Peça 2, p. 96

9.6.	Contudo, verificou-se por meio do extrato bancário que o cheque 854.577, no valor de R$ 977,00, foi devolvido em 30/7/2009, em virtude de ausência de fundos na conta bancária, tendo, assim, seu impacto anulado (peça 2, p. 90) . Posto isso, tal valor deve ser subtraído do débito apurado nas presentes contas. 
9.7.	Para as demais alegações do ex-prefeito, verifica-se que seus argumentos não encontram esteio nos documentos bancários presentes nos autos. 
9.8.	Em relação às outras despesas impugnadas consoante a Constatação 76691, o recorrente apresenta quadros relativos aos lançamentos nas contas correntes 58.044-9 (PAB fixo e variável) e 6.119-0 (Vigilância Sanitária) (peça 109, p. 7-8) , além dos documentos à peça 109, p. 26-151. A seguir, passaremos à análise individual de cada despesa. 
	Data
	Conta
	Cheque
	Valor (R$) 
	Credor
	Peça 109 - pág.

	30/1/2009
	58.044-9
	854.468
	7.400,00
	Lovo Editora Gráfica Ltda.
		28-29

	Documentos: folha de processo de pagamento, sem número e sem assinaturas (peça 109, p. 28; documento já presentes nos autos à peça 2, p. 346) e listagem de consulta de processos, emitido pelo Sistema Municipal (peça 109, p. 29) . 

9.9.	Os documentos apresentados não acrescentam fatos novos e não são aptos a lastrear a referida despesa, ante a ausência de notas fiscais e recibos com o ateste da correta execução dos serviços, de forma também a comprovar o necessário nexo causal da despesa com o financiamento da Atenção Básica. 
	Data
	Conta
	Cheque
	Valor (R$) 
	Credor
	Peça 109 - pág.

	4/3/2009
	58.044-9
	854.507
	5.497,08
	Transf. conta 18.426-8 que estava negativa nesse mesmo valor, segue extrato bancário comprovando.
	30-31

	Documentos: extratos contábeis emitidos pelo Sistema de Gestão Contábil Municipal 

9.10.	O recorrente trouxe apenas extratos contábeis emitidos pelo Sistema de Gestão Contábil Municipal, documentos incapazes de fundamentar a despesa em questão. 
	Data
	Conta
	Cheque
	Valor (R$) 
	Credor
	Peça 109 - pág.

	10/3/2009
	58.044-9
	854.516
	38.400,00
	Transf. conta 6.507-2PSF para pagamento da folha da saúde nos meses subsequentes, conforme demonstra a movimentação bancária do período de 1/1/2009 a 30/7/2009 (extrato em anexo) 
	32-37

	Documentos: extratos contábeis emitidos pelo Sistema de Gestão Contábil Municipal

9.11.	À semelhança da despesa analisada anteriormente, o recorrente trouxe apenas extratos contábeis emitidos pelo Sistema de Gestão Contábil Municipal, documentos incapazes de fundamentar a despesa em questão. 
	Data
	Conta
	Cheque
	Valor (R$) 
	Credor
	Peça 109 - pág.

	10/3/2009
	58.044-9
	854.514
	1.586,68
	Transf. conta 18.425-P- Adelina Maria Poncino do Nascimento e outros PAB-processo de pagamento nº 157
	37-39

	10/3/2009
	58.044-9
	854.515
	3.282,30
	Transf. conta 18.425-P- Adelina Maria Poncino do Nascimento e outros PAB-conforme comprova processo pagamento nº 159
	37-38, 40

	10/3/2009
	58.044-9
	854.517
	1.501,35
	Transf. conta 18.425-P- Adelina Maria Poncino do Nascimento e outros PAB, conforme comprova processo de pagamento n° 158
	37-38, 41

	12/3/2009
	58.044-9
	854.483
	637,56
	Transf. conta 18.425-P- Adelina Maria Poncino do Nascimento e outros PAB, conforme comprova processo pagamento n° 168
	37-38, 42

	12/3/2009
	58.044-9
	854.484
	1.119,98
	Transf. conta 18.425-P- Adelina Maria Poncino do Nascimento e outros PAB, conforme comprova processo pagamento n° 171
	37-38, 43

	12/3/2009
	58.044-9
	854.485
	1.501,35
	Transf. conta 18.425-P- Adelina Maria Poncino do Nascimento e outros PAB- conforme comprova processo pagamento n° 172
	37-38, 44

	Documentos: extratos contábeis emitidos pelo Sistema de Gestão Contábil Municipal e folhas de processo de pagamento, sem número e sem assinaturas

9.12.	Os documentos apresentados não são aptos a comprovar as despesas. 
	Data
	Conta
	Cheque
	Valor (R$) 
	Credor
	Peça 109 - pág.

	3/4/2009
	58.044-9
	854.487
	24.983,00
	Transf. Conta 8.262-7- Alexsandra Melo de Souza e outros- PACS- Conforme comprova processo pagamento nº 
	45-47

	Documentos: cópia de cheque e comprovante de depósito (documentos já constantes dos autos à peça 2, p. 358) , extrato contábil emitido pelo Sistema de Gestão Contábil Municipal (documento já constante dos autos à peça 2, p. 360) 

9.13.	Os documentos apresentados já estavam presentes nos autos, não acrescentando fatos novos à análise, bem como não são suficientes para comprovar a despesa. 
	Data
	Conta
	Cheque
	Valor (R$) 
	Credor
	Peça 109 - pág.

	7/5/2009
	58.044-9
	854.492
	2.833,05
	Banco Bradesco Consignado empenho 258
	48-51

	Documentos: extrato contábil emitido pelo Sistema de Gestão Contábil Municipal, folha de processo de pagamento, sem número e sem assinaturas (documento já constante dos autos à peça 2, p. 368) , cópia de cheque (documento já constante dos autos à peça 2, p. 364) e comprovante de depósito (documento já constante dos autos à peça 2, p. 366) 

9.14.	Os documentos apresentados já estavam presentes nos autos, não acrescentando fatos novos à análise, bem como não são suficientes para comprovar a despesa. 
	Data
	Conta
	Cheque
	Valor (R$) 
	Credor
	Peça 109 - pág.

	15/5/2009
	58.044-9
	854.491
	181,35
	ABACS- Contribuição sindical - Empenho 259
	52-56

	Documentos: folhas de processo de pagamento, sem número e sem assinaturas (documentos já constante dos autos à peça 2, p. 374 e peça 3, p. 16) , comprovante de depósito (documento já constante dos autos à peça 2, p. 370) , cópia de cheque (documento já constante dos autos à peça 2, p. 372) , relatório de total da folha de pagamento relativa ao mês de junho/2009, não referente à despesa em questão, cuja data-base é maio/2009.

9.15.	Os documentos apresentados já estavam presentes nos autos, não acrescentando fatos novos à análise, bem como não são suficientes para comprovar a despesa.  
	Data
	Conta
	Cheque
	Valor (R$) 
	Credor
	Peça 109 - pág.

	4/6/2009
	58.044-9
	854.498
	6.298,84
	Adelina Maria Poncino do Nascimento e outros PAB - Empenho 51 (Anexo) 
	57-61

	Documentos: extrato contábil emitido pelo Sistema de Gestão Contábil Municipal, folha de processo de pagamento, sem número e sem assinaturas (documento já constante dos autos à peça 2, p. 394) , cópia de cheque (documento já constante dos autos à peça 2, p. 396) , solicitação de transferência bancária (documento já constante dos autos à peça 2, p. 398) e comprovante de depósito (documento já constante dos autos à peça 2, p. 400) 

9.16.	Os documentos apresentados já estavam presentes nos autos, não acrescentando fatos novos à análise, bem como não são suficientes para comprovar a despesa. 
	Data
	Conta
	Cheque
	Valor (R$) 
	Credor
	Peça 109 - pág.

	4/6/2009
	58.044-9
	854.499
	583,75
	Alexasandra Melo de Souza e Outros PACS - Salário Família- Empenho 329
	62-63

	Documentos: nota de empenho e folha de pagamento relativa à despesa no valor de R$ 538,86 

9.17.	O recorrente questiona que o valor em débito estaria incorreto, sendo, na verdade R$ 538,86, e não R$ 583,75. Sua afirmativa não merece prosperar, tendo em vista que, conforme extrato bancário emitido pelo Banco do Brasil (peça 2, p. 86) , consta uma despesa em 4/6/2009 no valor de R$ 583,75, em linha com o débito apurado nas presentes contas.  
	Data
	Conta
	Cheque
	Valor (R$) 
	Credor
	Peça 109 - pág.

	5/6/2009
	58.044-9
	854.541
	9.755,16
	Ceilma Oliveira Pereira Leão e Outros, Processo pagamento 402 R$9.216,30 + R$538,86 relativo a Salário Família da mesma folha, conforme processo pagamento 329 anexo
	64-66

	Documentos: nota de empenho e cópia do total da folha de pagamento  

9.18.	Os documentos apresentados não são suficientes para comprovar a despesa. 
	Data
	Conta
	Cheque
	Valor (R$) 
	Credor
	Peça 109 - pág.

	6/6/2009
	58.044-9
	854.500
	181,25
	ABACS- Contribuição sindical - Empenho 378
	Não há

	8/6/2009
	58.044-9
	854.542
	8.000,00
	Transf. Conta 206.133-3 Fundo Municipal de Saúde - pagamentos diversos
	Não há

9.19.	Apesar de o recorrente ter mencionado tais despesas em suas alegações, não colacionou aos autos documentos relacionados aos gastos. 
	Data
	Conta
	Cheque
	Valor (R$) 
	Credor
	Peça 109 - pág.

	8/6/2009
	58.044-9
	854.543
	2.759,74
	R. Carvalho Comércio de Prod. Empenho 324
	67-69

	Documentos: folha de processo de pagamento, sem número e sem assinaturas (documento já constante dos autos à peça 2, p. 250) , cópia de cheque (documento já constante dos autos à peça 2, p. 252) , recibo (documento já constante dos autos à peça 2, p. 254) 

9.20.	Os documentos apresentados já estavam presentes nos autos, não acrescentando fatos novos à análise, bem como não são suficientes para comprovar a despesa. 
	Data
	Conta
	Cheque
	Valor (R$) 
	Credor
	Peça 109 - pág.

	12/6/2009
	58.044-9
	854.544
	1.183,00
	Adelina Maria Poncino do Nascimento e outros PAB Empenho 51
	70-73

	Documentos:  folha de processo de pagamento, sem número e sem assinaturas (documento já constante dos autos à peça 2, p. 256) , cópia de cheque (documento já constante dos autos à peça 2, p. 258) , solicitação de transferência (documento já constante dos autos à peça 2, p. 260) , comprovante de depósito (documento já constante dos autos à peça 2, p. 262) 

9.21.	Os documentos apresentados já estavam presentes nos autos, não acrescentando fatos novos à análise, bem como não são suficientes para comprovar a despesa.
	Data
	Conta
	Cheque
	Valor (R$) 
	Credor
	Peça 109 - pág.

	12/6/2009
	58.044-9
	854.545
	27.860,60
	Transf. Conta 206.133-3-FMS- para pagamento em valor líquido da folha de Afrânio Souza Lima Filho e Outros - FMS Empenho 41
	74-86

	Documentos: empenho relativo a despesas da conta corrente 206.133-3, no valor de R$ 29.332,98, cópia do total da folha de pagamento e relação de folha de pagamento sem assinaturas

9.22.	A nota de empenho apresentada não trata da conta bancária em análise, bem como não guarda correlação de valores com o débito discutido. Portanto, não são trazidos novos elementos aptos a lastrear a despesa em questão. 
	Data
	Conta
	Cheque
	Valor (R$) 
	Credor
	Peça 109 - pág.

	8/7/2009
	58.044-9
	854.548
	24.983,00
	Transf. Conta 8.262-7- Adircio Bispo da Silva Júnior e Outros PACS- empenho 53- Valor Líquido
	87-99

	Documentos: empenho relativo a despesas da conta corrente 8.262-7, no valor de R$ 33.717,87, cópia do total da folha de pagamento e relação de folha de pagamento sem assinaturas

9.23.	A nota de empenho apresentada não trata da conta bancária em análise, bem como não guarda correlação de valores com o débito discutido. Portanto, não são trazidos novos elementos aptos a lastrear a despesa em tela. 
	Data
	Conta
	Cheque
	Valor (R$) 
	Credor
	Peça 109 - pág.

	8/7/2009
	58.044-9
	854.549
	48.000,00
	Transf. conta 6.507-2 - George Dias Brandão e Outros Sec. Saúde PSD/Conta empenhos anexos e outros processos
	100-113

	Documentos:  extrato contábil emitido pelo Sistema de Gestão Contábil Municipal relativo à conta 6.507-2, cópia de cheque e comprovante de depósito (documentos já constantes dos autos à peça 2, p. 334) , nota de empenho relativa à conta 6.507-2, cópia do total da folha de pagamento e relação de folha de pagamento sem assinaturas

9.24.	A nota de empenho apresentada não trata da conta bancária em análise, bem como não guarda correlação de valores com o débito discutido. Os demais documentos já constam dos autos e, dessa forma, não acrescentam fatos inéditos à análise. Portanto, não são trazidos novos elementos aptos a lastrear a despesa em questão. 
	Data
	Conta
	Cheque
	Valor (R$) 
	Credor
	Peça 109 - pág.

	8/7/2009
	58.044-9
	854.550
	25.000,00
	Transf. Conta 206.133-3- para complemento da folha de Afrânio Souza Lima Filho e Outros- FMS empenho 41
	114-117

	Documentos: cópia de cheque e comprovante de depósito (documentos já constantes dos autos à peça 2, p. 336) , nota de empenho relativa à conta 206.133-3, no valor de R$ 32.020,85, extrato contábil emitido pelo Sistema de Gestão Contábil Municipal relativo à conta 206.133-3

9.25.	À semelhança de outras despesas já discutidas nestes autos, a nota de empenho apresentada não trata da conta bancária em análise, bem como não guarda correlação de valores com o débito discutido. Adicionalmente, os documentos já constavam previamente dos autos e não acrescentam novidades à análise. Posto isso, não são trazidos novos elementos aptos a lastrear tal despesa. 
	Data
	Conta
	Cheque
	Valor (R$) 
	Credor
	Peça 109 - pág.

	9/7/2009
	58.044-9
	854.552
	583,75
	Consignado Empenho 327 em anexo
	118-120

	Documentos:  folha de processo de pagamento, sem número e sem assinaturas (documento já constante dos autos à peça 3, p. 8) , folha de pagamento da Prefeitura (documento já constante dos autos à peça 2, p. 302) , cópia de cheque ilegível e comprovante de depósito (documento já constante dos autos à peça 2, p. 304) 

9.26.	Os documentos apresentados já estavam presentes nos autos, não acrescentando fatos novos à análise, bem como não são suficientes para comprovar a despesa. 
	Data
	Conta
	Cheque
	Valor (R$) 
	Credor
	Peça 109 - pág.

	22/7/2009
	58.044-9
	854.527
	4.337,00
	Prospect Propaganda e Marketing Ltda. - empenho 352
	121-122

	Documentos: folha de processo de pagamento, sem assinaturas (documento já constante dos autos à peça 2, p. 272) , nota fiscal de serviços (documento já constante dos autos à peça 2, p. 278) 

9.27.	Os documentos aportados já constam dos autos e não acrescentam fatos novos à análise já proferida. 
9.28.	Contudo, verifica-se que, apesar de o recorrente nada ter mencionado, tal despesa está duplicada no Relatório de Auditoria Denasus, tendo sido incluída tanto na Constatação 76691 como também na Constatação 76125. Em detalhes, é possível verificar que o valor de R$ 4.337,00, ocorrido em 22/7/2009, cujo pagamento foi perpetrado por meio do cheque 854.527, conta corrente 58.044-9, foi registrado sob o Ressarcimento nº 27482 da Constatação 76691 (peça 2, p. 54) . Contudo, esse valor também foi lançado em 22/7/2009, por meio do mesmo cheque 854.527, conta corrente 58.044-9, sendo registrado sob o Ressarcimento nº 27456 da Constatação 76125 (peça 2, p. 56) . Por intermédio do extrato bancário emitido pelo Banco do Brasil, igualmente é possível verificar que houve somente uma despesa nesse valor, no dia 22/7/2009, confirmado pelo cheque 854.527 (peça 2, p. 88) .
9.29.	Entretanto, as despesas incluídas na Constatação 76125 foram regularizadas mediante formalização de Termo de Ajustamento Sanitário (TAS) (peça 5, p. 120-130) , as quais serão discutidas com mais detalhes no presente relatório, no item que analisa as alegações relativas à Constatação 76125. Assim, diante de registro duplicado, tal débito acabou por permanecer, de maneira imprópria, nos valores discutido nos presentes autos. 
9.30.	Posto isso, tendo em vista a duplicidade de débitos e considerando que houve a assinatura de TAS englobando essa despesa, verifica-se que o valor de R$ 4.337,00 não merece persistir e deve ser retificado do valor total da presente TCE. 
	Data
	Conta
	Cheque
	Valor (R$) 
	Credor
	Peça 109 - pág.

	22/7/2009
	58.044-9
	854.539
	950,00
	Tayrone Vieira Veiga - empenho 358 - de acordo com cheque e extrato, o valor em verdade e¿ de R$ 95,00, e não R$ 950,00, como apontado
	123

	Documentos: folha de processo de pagamento, sem número e sem assinaturas (documento já constante dos autos à peça 2, p. 248) 

9.31.	O recorrente alega que o valor do débito estaria incorreto, sendo, na verdade R$ 95,00, e não R$ 950,00, conforme documento anexado aos autos. No entanto, não assiste razão ao ex-gestor, visto que se verifica, por meio do extrato bancário emitido pelo Banco do Brasil, que o valor do débito está correto, perfazendo o montante de R$ 950,00 (cheque 854.539) (peça 2, p. 90) , sem contar com a necessária documentação comprobatória da despesa.
	Data
	Conta
	Cheque
	Valor (R$) 
	Credor
	Peça 109 - pág.

	23/7/2009
	58.044-9
	854.561
	47,50
	George de Araújo Menezes - Empenho 355
	124-125

	Documentos: folha de processo de pagamento, sem número e sem assinaturas (documento já constante dos autos à peça 2, p. 320) , cópia de cheque (documento já constante dos autos à peça 2, p. 318) 

9.32.	Os documentos apresentados já estavam presentes nos autos, não acrescentando fatos novos à análise, bem como não são suficientes para comprovar a despesa. 
	Data
	Conta
	Cheque
	Valor (R$) 
	Credor
	Peça 109 - pág.

	24/7/2009
	58.044-9
	854.562
	380,00
	Clínica Médica 28 de Julho Ltda. - Empenho 361
	126-127

	Documentos: folha de processo de pagamento, sem número e sem assinaturas (documento já constante dos autos à peça 2, p. 328) , cópia de cheque (documento já constante dos autos à peça 2, p. 326) 

9.33.	Os documentos apresentados já estavam presentes nos autos, não acrescentando fatos novos à análise. Novamente, verifica-se que, conforme Constatação 156846 do Relatório Complementar, a despesa com exames foi considerada indevida, pois não poderia ser financiada com a utilização de recursos financeiros da Atenção Básica (peça 5, p. 34-36) . 
	Data
	Conta
	Cheque
	Valor (R$) 
	Credor
	Peça 109 - pág.

	30/7/2009
	58.044-9
	854.578
	185,25
	Paulo Sérgio dos Santos - empenho 372
	128

	Documentos: folha de processo de pagamento, sem número e sem assinaturas (documento já constante dos autos à peça 2, p. 310) 

9.34.	O documento apresentado já estava presente nos autos, não acrescentando fatos novos à análise, bem como não é suficiente para comprovar a despesa. 
	Data
	Conta
	Cheque
	Valor (R$) 
	Credor
	Peça 109 - pág.

	30/7/2009
	58.044-9
	854.588
	563,66
	Maria Raimunda Dantas da Cruz- empenho 376, despesas de locomoção.
	129

	Documentos: folha de processo de pagamento, sem número e sem assinaturas (documento já constante dos autos à peça 2, p. 332) 

9.35.	O documento apresentado já estava presente nos autos, não acrescentando fatos novos à análise, bem como não é suficiente para comprovar a despesa. 
	Data
	Conta
	Cheque
	Valor (R$) 
	Credor
	Peça 109 - pág.

	30/7/2009
	58.044-9
	854.567
	1.200,00
	China e Bino Auto Centro Peças e Serviços empenho 410 peças de veículos
	130-131

	30/7/2009
	58.044-9
	854.576
	280,00
	China e Bino Auto Centro Peças e Serviços empenho 375 serviços mecânicos
	130, 132

	Documentos:  extrato contábil emitido pelo Sistema de Gestão Contábil Municipal, folhas de processo de pagamento, sem número e sem assinaturas (documentos já constantes dos autos à peça 2, p. 306 e 324) 

9.36.	Os documentos trazidos já constavam dos autos, não acrescentando fatos novos à análise, bem como não são suficientes para comprovar as despesas.
9.37.	Contudo, observa-se, por meio do extrato bancário à peça 2, p. 90, que o cheque 854.567, no valor de R$ 1.200,00, foi devolvido no mesmo dia, por falta de fundos. Posto isso, verifica-se que tal débito não deve subsistir, pois seu impacto foi anulado por meio de sua subsequente devolução.  
9.38.	Posto isso, o débito apurado nas presentes contas deve ser subtraído do valor de R$ 1.200,00, data-base 30/7/2009.
	Data
	Conta
	Cheque
	Valor (R$) 
	Credor
	Peça 109 - pág.

	5/3/2009
	6.119-0
	854.737
	3.856,32
	Transferência conta 18.423-7 - Adriana Arruda Pinto e outros - dengue, processo de pagamento 143
	134-136

	5/3/2009
	6.119-0
	854.738
	519,20
	Transferência conta 18.423-7 - Adriana Arruda Pinto e outros - dengue, processo de pagamento 143
	134-135, 137

	Documentos:  extratos contábeis emitidos pelo Sistema de Gestão Contábil Municipal, folhas de processo de pagamento sem assinaturas 

9.39.	Os documentos apresentados não são suficientes para comprovar as despesas, ante a ausência de documentação comprobatória dos valores questionados. 
9.40.	Em síntese, verifica-se que os documentos acostados aos autos mediante o presente recurso não foram aptos a afastar as irregularidades registradas por meio da Constatação 76691. 
9.41.	Contudo, diante dos elementos presentes nos autos, verificou-se que devem ser desconsiderados do débito original os seguintes valores: R$ 4.337,00, em 22/7/2009, R$ 977,00 e R$ 1.200,00, ambos em 30/7/2009.
Constatação 76323
9.42.	Quanto aos débitos apontados por meio da Constatação 76323, o recorrente afirma que os documentos apresentados teriam o condão de comprovar os gastos em questão, como segue: 
	Data
	Conta
	Docto
	Valor (R$) 
	Credor
	Peça 109 - pág.

	4/6/2009
	58.044-9
	TED
	23.264,32
	Adelina Maria Poncino do Nascimento e outros PAB - empenho 51
	138-144

	Documentos: extrato contábil emitido pelo Sistema de Gestão Contábil Municipal, folha de processo de pagamento sem numeração e sem assinaturas, ofício emitido pela Prefeitura solicitando a transferência via TED para a conta corrente 19.101-9, do Banco Bradesco, comprovante de depósito para a conta Bradesco (todos os documentos já constam dos autos à peça 2, p. 382-392) 

9.43.	Os documentos apresentados já estavam presentes nos autos, não acrescentando fatos novos à análise, bem como não são suficientes para comprovar a despesa. Vale salientar que, conforme Relatório de Auditoria do Denasus, os potenciais pagamentos de folha por meio de contrato com o Banco Bradesco já haviam sido mencionados pelo ex-gestor na fase interna desta tomada de contas. No entanto, a análise do Denasus concluiu nos seguintes termos (peça 2, p. 20) : 
Existem citações sobre um possível contrato celebrado entre o Município e a instituição financeira Bradesco, onde esta se responsabiliza pelo pagamento das Folhas de Pessoal da Prefeitura. Acontece que em momento algum foram anexados documentos que comprovassem/esclarecessem os débitos autorizados e transferências efetuadas, o que contraria os arts. 62 e 63 da Lei nº 4.320, de 17 de março de 1964, Lei nº 8.142/90 e Art. 11 do Decreto 1.651/95.
	Data
	Conta
	Docto
	Valor (R$) 
	Credor
	Peça 109 - pág.

	12/6/2009
	58.044-9
	TED
	7.535,72
	Adelina Maria Poncino do Nascimento e outros PAB - empenho 51
	145-151

	Documentos: nota de empenho 51, relação de folha de pagamentos emitida pela Prefeitura, ofício emitido pela Prefeitura solicitando a transferência via TED para a conta corrente 19.101-9 do Banco Bradesco (documento já consta dos autos à peça 2, p. 286-288) , comprovante de depósito para a conta Bradesco (documento já consta dos autos à peça 2, p. 290) 

9.44.	À semelhança do débito anterior, os documentos não são aptos a comprovar a regularidade da despesa. 
	Data
	Conta
	Docto
	Valor (R$) 
	Credor
	Peça 109 - pág.

	10/7/2009
	58.044-9
	TED
	10.000,00
	Restituição de INSS debitado no FPM
	154-157

	22/7/2009
	58.044-9
	TED
	4.859,44
	Restituição de INSS debitado no FPM
	154-159

	22/7/2009
	58.044-9
	TED
	5.056,63
	Restituição de INSS debitado no FPM
	154-157

	Documentos: extratos contábeis emitidos pelo Sistema de Gestão Contábil Municipal, ofício da Prefeitura solicitando transferência entre contas, guias de INSS sem autenticação bancária 

9.45.	O recorrente apresenta extrato contábil emitido pelo Sistema Municipal da conta bancária 58.044-9, em que há o registro dos débitos descritos acima (peça 109, p. 155) . Em seguida, anexa extratos contábeis, e não extratos bancários, de outras contas não identificadas, que tão somente mostram um crédito no mesmo valor, sendo que apenas um desses extratos contém a informação da conta a que se refere (conta 206.027-2 - peça 109, p. 157) . Ao contrário das alegações do recorrente, não resta demonstrada a motivação da despesa ou a comprovação da restituição dos respectivos valores para a conta bancária 58.044-9. 
	Data
	Conta
	Docto
	Valor (R$) 
	Credor
	Peça 109 - pág.

	4/6/2009
	6.119-0
	TED
	8.259,22
	Adelina Maria Poncino do Nascimento e outros PAB - empenho 54 e 403
	161-169

	Documentos: extratos contábeis emitidos pelo Sistema de Gestão Contábil Municipal e nota de empenho (ambos documentos com os valores distintos dos discutidos neste tópico) , documento endereçado ao Banco Bradesco solicitando transferência de valores (documento já presente nos autos à peça 2, p. 376-378) , comprovante de depósito (documento já presente nos autos à peça 2, p. 380) , nota de empenho e processo de pagamento no valor de R$ 54,24, relação de folha de pagamento

	8/7/2009
	6.119-0
	TED
	8.029,54
	Adelina Maria Poncino do Nascimento e outros PAB - empenho 54
	170-175

	Documentos: processo de pagamento sem assinatura e sem correlação com o valor em discussão, comprovante de depósito (documento já presente nos autos à peça 2, p. 294) , solicitação de transferência de valores (documento já presente nos autos à peça 2, p. 296) , relação de folha de pagamento (documento já presente nos autos à peça 2, p. 298-300) , extrato contábil emitido pelo Sistema de Gestão Contábil Municipal

9.46.	À semelhança de despesas já discutidas nos presentes autos, os documentos apresentados não são aptos a comprovar as despesas em análise. 
Constatação 76125
9.47.	Em relação aos questionamentos trazidos pela Constatação 76125, verifica-se que tais valores foram objeto de regularização por meio de formalização de Termo de Ajustamento Sanitário (peça 5, p. 120-130) , e não compõem o débito discutido na presente TCE. 
9.48.	A tabela a seguir, reproduzida do recurso em análise (peça 109, p. 11) , detalha esses valores, incluindo o número do Ressarcimento referenciado no Relatório de Auditoria Denasus 9513 (peça 2, p. 10-62) , objeto do TAS, como segue:
	Data
	Proc. Pagto
	Cheque
	Valor (R$) 
	Credor
	TAS (item de Ressarcimento) 
 (peça 5, p. 120) 

	22/7/2009
	542
	854.538
	1.200,00
	Alimentação: A B da Silva Padaria 
	27429

	23/7/2009
		854.530
	331,90
	Alimentação
	27430

	29/7/2009
	555
	854.572
	1.980,40
	Alimentação: Josina Vieira Magalhães 
	27442

	22/7/2009
	533
	854.528
	1.658,80
	Alimentação: Josina Vieira Magalhães 
	27451

	21/7/2009
	520
	854.521
	800,00
	Aluguel de imóvel - Márcia Marques Santos
	27463

	16/1/2009
	11
	854.470
	2.595,50
	Compra kit divisórias - J C de Souza Forros e Divisórias - ME, empenho 01
	27459

	22/7/2009
	544
	854.527
	4.337,00
	Publicidade: Prospect Propaganda e Marketing Ltda.
	27456

	21/7/2009
	521
	854.560
	3.000,00
	Conduçao de paciente: Bruno Lima Menezes
	27464

	23/7/2009
	551
	854.522
	465,00
	Pagamento psicólogo: Albergue Bezerra de Menezes
	27455

	22/7/2009
	532
	854.431
	1.190,00
	Exames e consultas: Clínica Médica 28 de julho Ltda.
	27454

	22/7/2009
	539
	854.562
	380,00
	Exames e consultas: Clínica Médica 28 de julho Ltda.
	27454

9.49.	Posto isso, constata-se que tais despesas não são objeto da presente TCE e, portanto, não compõem o débito em discussão. 
10.	Da análise do potencial efeito suspensivo 
10.1.	O recorrente alega que seria possível prover efeito suspensivo ao presente recurso de revisão, por semelhança com ação rescisória, onde se admite o deferimento de medidas de tutela de urgência (art. 966 e parágrafos do NCPC) , uma vez que se busca segurança jurídica e economia processual, de modo a evitar duas os condenações indevidas no curso dos Processos 0000783-55.2018.4.01.3311 e 1000454-60.2017.4.01.3311, ambos em trâmite na 1ª Vara Federal Cível e Criminal da Subseção Judiciária de Itabuna/BA (peça 109, p. 13-16) .
10.2.	Ato contínuo, junta aos autos cópia de peças dos seguintes processos: Ação Civil Pública 1000454-60.2017.4.01.3311, Execução por Título Extrajudicial 0000783-55.2018.4.01.3311 (peça 109, p. 214-237) . 
Análise
10.3.	Não assiste razão ao recorrente. O recurso de revisão tem natureza similar à ação rescisória, no processo civil, ou ao de revisão criminal, no processo penal, não admitindo, em regra, efeito suspensivo. Tal medida é excepcional e somente se mostra aceitável quando estão presentes os requisitos da plausibilidade jurídica do pedido, do perigo da demora e do fundado receio de grave lesão ao erário ou ao interesse público ou o risco de ineficácia da decisão de mérito. 
10.4.	No entanto, não são aceitáveis alegações de possível prejuízo a patrimônio particular ou a interesse do recorrente, a exemplo da inscrição do nome no Cadin e na dívida ativa, ou da possibilidade de bloqueio de bens, ou, ainda, de inelegibilidade para eleições municipais. Posto isso, não há como acolher a solicitação do ex-gestor. (Acórdão 2717/2015-TCU-Plenário, relator Ministro Augusto Nardes, 2.002/2016-TCU-Plenário, relator Ministro José Múcio Monteiro, 1.918/2015-TCU-Plenário, relatora Ministra Ana Arraes) .
10.5.	Por último, cumpre mencionar que nesta fase processual, em que se analisa o mérito do apelo, a questão do efeito suspensivo perdeu seu relevo. Além disso, já foi objeto de análise pelo Serviço de Admissibilidade de Recurso (peça 110, p.3-4) , que se manifestou pela negativa da atribuição desse efeito a este recurso de revisão e contou com a ratificação do Exmº Ministro Relator.
CONCLUSÃO
11.	Da análise anterior, conclui-se que:
a)	do total de débitos, devem ser subtraídos os valores listados a seguir:
	Data da ocorrência 
	Valor original (R$) 

	22/07/2009
	                      4.337,00 

	30/07/2009
	                         977,00 

	30/07/2009
	                      1.200,00 

b)	não cabe efeito suspensivo ao presente recurso. 
12.	Assim, os elementos presentes nos autos têm o condão de modificar parcialmente a deliberação recorrida.
PROPOSTA DE ENCAMINHAMENTO
13.	Diante do exposto, com fundamento nos artigos 32, inciso III; e 35, da Lei 8.443/1992, submetem-se os autos à consideração superior, com posterior encaminhamento ao Ministério Público junto ao Tribunal de Contas da União e ao Gabinete do Relator, propondo:
a)	conhecer do recurso e, no mérito, dar-lhe provimento parcial para modificar o Acórdão 1888/2015-TCU-Primeira Câmara, alterando a tabela do item 9.3, retirando-se os débitos a seguir listados:
	Data da ocorrência 
	 Valor original (R$) 

	22/07/2009
	                      4.337,00 

	30/07/2009
	                         977,00 

	30/07/2009
	                      1.200,00 

b)	reduzir proporcionalmente o valor da multa no subitem 9.4 aplicada aos responsáveis;
c)	comunicar a deliberação que vier a ser proferida por esta Corte ao recorrente, ao Fundo Nacional de Saúde, à Procuradoria da República no Estado da Bahia e aos demais interessados.
É o relatório.

Naomar Monteiro de Almeida Neto (OAB/BA 34.781), representando Mardes Lima Monteiro de Almeida.

Procurador Marinus Eduardo De Vries Marsico.

RECURSO DE REVISÃO EM TOMADA DE CONTAS ESPECIAL. CONHECIMENTO. COMPROVAÇÃO PARCIAL DA APLICAÇÃO DOS RECURSOS. AFASTAMENTO DE PARTE DO DÉBITO IMPUTADO. PROVIMENTO PARCIAL. CIÊNCIA.

TOMADA DE CONTAS ESPECIAL (TCE)

Secretaria de Recursos (Serur).

Em exame, recurso de revisão interposto por Mardes Lima Monteiro de Almeida, ex-prefeito do Município de Buerarema/BA (peça 109) , contra o Acórdão 1888/2015-TCU-Primeira Câmara (peça 40) , por meio do qual este Tribunal julgou irregulares as contas do recorrente, condenou-o solidariamente com outro responsável ao pagamento do débito no valor histórico de R$ 338.014,99, conforme tabela a seguir, e aplicou-lhe multa de R$ 40.000,00, fundada no art. 57 da Lei 8.443/1992.
	Data da ocorrência 
	Valor original (R$) 
		Data da ocorrência 
	Valor original (R$) 

	30/01/2009
	7.400,00 
		08/06/2009
	2.759,74 

	06/02/2009
	2.160,00 
		12/06/2009
	27.860,60 

	09/02/2009
	2.160,00 
		12/06/2009
	1.183,00 

	04/03/2009
	5.497,08 
		12/06/2009
	7.535,72 

	05/03/2009
	519,20 
		08/07/2009
	8.029,54 

	05/03/2009
	3.856,32 
		08/07/2009
	24.983,00 

	09/03/2009
	240,00 
		08/07/2009
	25.000,00 

	10/03/2009
	3.282,00 
		08/07/2009
	48.000,00 

	10/03/2009
	1.586,68 
		09/07/2009
	583,75 

	10/03/2009
	1.501,35 
		10/07/2009
	10.000,00 

	10/03/2009
	38.400,00 
		22/07/2009
	4.337,00 

	12/03/2009
	1.119,98 
		22/07/2009
	4.859,44 

	12/03/2009
	1.501,35 
		22/07/2009
	5.056,63 

	12/03/2009
	637,56 
		22/07/2009
	950,00 

	03/04/2009
	24.983,00 
		23/07/2009
	47,50 

	07/05/2009
	2.833,05 
		24/07/2009
	380,00 

	15/05/2009
	181,35 
		30/07/2009
	185,25 

	04/06/2009
	6.298,84 
		30/07/2009
	563,66 

	04/06/2009
	583,75 
		30/07/2009
	977,00 

	04/06/2009
	8.259,22 
		30/07/2009
	280,00 

	04/06/2009
	23.264,32 
		30/07/2009
	9.000,00 

	05/06/2009
	181,25 
		30/07/2009
	1.200,00 

	05/06/2009
	9.755,16 
		31/07/2009
	41,70 

	08/06/2009
	8.000,00 
			
A condenação foi motivada em razão de irregularidades na aplicação dos recursos federais recebidos pelo Município de Buerarema/BA, na modalidade fundo a fundo, no período de janeiro a julho de 2009, e creditados nas contas correntes 58.044-9 (Piso de Atenção Básica - PAB-Fixo) e 6.119-0 (Vigilância em Saúde) , ambas da agência 1673-X do Banco do Brasil, ante a não apresentação de documentos comprobatórios das despesas efetuadas, tais como: processos de pagamento das despesas; notas fiscais; e recibos (peça 41, p. 2, itens 8 a 11) .
O presente recurso de revisão deve ser conhecido por preencher os requisitos de admissibilidade previstos no art. 35, inciso III, da Lei 8.443/1992.
O recorrente alega, em síntese, que os novos documentos acostados aos autos são aptos a regularizar as presentes contas:
a)	constatação 76691: deve-se abater R$14.537,00 do montante imputado, uma vez que os valores apresentados não constam do extrato das contas correntes 58.044-9 (PAB) e 6.119-0 (Vigilância da Saúde) (peça 109, p. 6-7 e 9) ; 
b)	constatação 76691: a documentação anexada a¿ peça recursal (doc. 3) comprova as despesas de R$ 249.102,12, da conta 58.044-9 do PAB (fixo e variável) e R$ 4.375,70, da conta 6.119-0 da Vigilância em Saúde (peça 109, p. 7-9 e p. 26-151) ; 
c)	constatação 76323: a documentação anexada a¿ peça recursal (doc. 4) comprova as despesas de R$ 50.716,11, da conta 58.044-9 do PAB (fixo e variável) e R$16.288,76, da Conta 6.119-0 da Vigilância em Saúde (peça 109, p. 9-10 e p. 152-175) ; 
d)	constatação 76125: deve-se abater R$ 331,90, uma vez que os valores apresentados não constam do extrato da conta corrente 58.044-9 (PAB) , bem como restam comprovadas as despesas referentes aos montantes de R$ 4.839,20 e R$ 12.767,50, conforme documentação anexada a¿ peça recursal (doc.5) (peça 109, p. 10-11 e p. 176-213) ; e
e)	após análise da documentação apresentada em fase recursal, o saldo remanescente e sem a comprovação das despesas totaliza R$ 2.995,60 (peça 109, p. 12-13) .
A Secretaria de Recursos (Serur) , após analisar as alegações recursais e demais documentos que acompanharam a peça 109, propôs acolher parcialmente o recurso para, no mérito, excluir do débito as quantias de R$ 4.337,00, R$ 977,00 e R$ 1.200,00, bem como reduzir proporcionalmente a multa aplicada, em virtude da comprovação, nesta etapa processual, de parte das despesas executadas.
O Ministério Público junto ao Tribunal de Contas da União (MPTCU) , neste ato representado pelo Procurador Marinus Eduardo De Vries Marsico, anuiu à proposta de encaminhamento da unidade técnica.
No mérito, acolho os exames e as conclusões lançados pela Serur e avalizados pelo Parquet especializado como minhas razões de decidir, quanto à exclusão das quantias no montante histórico de R$ 6.514,00.
Em relação às demais despesas que compõem o débito, passo a tecer os comentários que considero pertinentes.
II
Segundo o recorrente (peça 9, p. 8) , a despesa de R$ 950,00, de 22/7/2009, foi efetivada no valor de R$ 95,00 em benefício de Tayrone Vieira Veiga. A análise do extrato bancário indica que o cheque 854539 no valor de R$ 950,00 foi estornado em 22/7/2009 (peça 2, p. 88-90) . Ademais, constam dos autos os seguintes documentos comprobatórios da despesa de R$ 95,00: (i)  processo de pagamento 537/2009 (peça 4, p. 360 e 362) ; e (ii) recibo assinado por Tayrone Vieira Veiga (peça 4, p. 364) . Em vista disso, acolho as alegações do recorrente, a fim de excluir do débito o valor de R$ 950,00.
O recorrente alega existirem nos autos documentos comprobatórios das despesas nos valores de R$ 2.759,74, R$ 47,50, R$ 185,25, R$ 563,66 e R$ 280,00 (peça 109, p. 8) . De fato, compulsando os autos, verifiquei a existência da documentação conforme tabela a seguir, que guardam relação com as ações de saúde, nos termos do art. 2º, inciso IV e parágrafo único, da Lei 8.142/1990.
	Data
	Valor R$
	Processo de pagamento
	Documento comprobatório
	Beneficiado

	08/06/2009
	2.759,74
	391/2009 (peça 4, p. 342, 344) 
	Recibo (peça 4, p. 346) 
Notas Fiscais 2.561, 2.564 e 2.562 (peça 4, p. 248, 352 e 356) 
	R. Carvalho Comércio de Produtos Odontológicos Ltda.

	23/07/2009
	47,50 
	547/2009 (peça 4, p. 326) 
	Recibo (peça 4, p. 370) 
	George de Araújo Menezes

	30/07/2009
	185,25 
	554/2009 (peça 4, p. 334-390) 
	Recibo (peça 4, p. 392) 
	Paulo Sergio dos Santos

	30/07/2009
	563,66 
	569/2009 (peça 4, p. 338; peça 5, p. 8-10) 
	Recibo (peça 5, p. 12) 
	Maria Raimunda Dantas da Cruz

	30/07/2009
	280,00 
	556/2009 (peça 4, p. 336, 394, 396) 
	Nota Fiscal Eletrônica de Serviços 134 (peça 5, p. 4) 
Recibo (peça 5, p. 6) 
	China e Bino Auto Centro Peças e Serviços Ltda.

	Total
	3.836,15
			
Assim, acolho as alegações do recorrente, tendo em vista que a documentação acostada aos autos referente às despesas no montante de R$ 3.836,15, afasta a irregularidade que motivou a condenação do Sr. Mardes Lima Monteiro de Almeida. 
III
Há um conjunto de despesas no montante de R$ 276.239,99, conforme discriminado na tabela a seguir, que, de acordo com o recorrente, está associado à folha de salários de servidores da prefeitura municipal de Buerarema/BA (peça 109) .
	Data da ocorrência 
	Valor original (R$) 
	Operação Bancária

			Ch¹. n.º
	C² ou L³
	Banco origem
	Conta Débito
BB4
	Conta Crédito

	06/02/2009
	2.160,00
	850722
	L
	BB
	6.119-0
	6.119-0 BB

	09/02/2009
	2.160,00
	850723
	L
	BB
	6.119-0
	6.119-0 BB

	05/03/2009
	519,20
	850738
	C
	Bradesco
	6.119-0
	18.423-3 Bradesco

	05/03/2009
	3.856,32
	850737
	C
	Bradesco
	6.119-0
	18.423-3 Bradesco

	10/03/2009
	3.282,00
	854515
	C
	Bradesco
	58.044-9
	18.425 Bradesco

	10/03/2009
	1.586,68
	854514
	C
	Bradesco
	58.044-9
	18.425 Bradesco

	10/03/2009
	1.501,35
	854517
	C
	Bradesco
	58.044-9
	18.425 Bradesco

	10/03/2009
	38.400,00
	854516
	L
	BB
	58.044-9
	6.507-2 BB PSF6

	12/03/2009
	1.119,98
	854484
	C
	Bradesco
	58.044-9
	18.425 Bradesco

	12/03/2009
	1.501,35
	854485
	C
	Bradesco
	58.044-9
	18.425 Bradesco

	12/03/2009
	637,56
	854483
	C
	Bradesco
	58.044-9
	18.425 Bradesco

	03/04/2009
	24.983,00
	854487
	L
	BB
	58.044-9
	8.262-7 BB PACS7

	07/05/2009
	2.833,05
	854492
	C
	Bradesco
	58.044-9
	18.425 Bradesco

	15/05/2009
	181,35
	854491
	C
	Bradesco
	58.044-9
	15.087-8 Bradesco

	04/06/2009
	583,75
	854499
	C
	Bradesco
	58.044-9
	18.425 Bradesco

	04/06/2009
	6.298,84
	854498
	L
	BB
	58.044-9
	11.077-9 BB Fopag8

	04/06/2009
	8.259,22
	Transferência Eletrônica Disponível
	6.119-0
	19.101-9 Bradesco

	04/06/2009
	23.264,32
		58.044-9
	19.101-9 Bradesco

	05/06/2009
	181,25
	854500
	C
	Bradesco
	58.044-9
	15.087-8 Bradesco

	05/06/2009
	9.755,16
	854541
	L
	BB
	58.044-9
	11.077-9 BB Fopag

	12/06/2009
	27.860,60
	854545
	L
	BB
	58.044-9
	206.133-3 FMS9

	12/06/2009
	1.183,00
	854544
	L
	BB
	58.044-9
	11.077-9 BB Fopag

	12/06/2009
	7.535,72
	Transferência Eletrônica Disponível
	58.044-9
	19.101-9 Bradesco

	08/07/2009
	8.029,54
		6.119-0
	19.101-9 Bradesco

	08/07/2009
	25.000,00
	854550
	L
	BB
	58.044-9
	206.133-3 BB FMS

	08/07/2009
	24.983,00
	854548
	L
	BB
	58.044-9
	8.262-7 BB PACS

	08/07/2009
	48.000,00
	854549
	L
	BB
	58.044-9
	6.507-2 BB PSF

	09/07/2009
	583,75
	854552
	C
	Bradesco
	58.044-9
	19.145-0 Bradesco

	Total R$
	276.239,99
					
 (1) Ch. = Cheque; (2) C = Compensado; (3) L = Liquidado; (4) BB = Banco do Brasil; (5) FPM = Fundo de Participação do Município; (6) PSF = Programa Saúde da Família; (7) PACS = Programa Agentes Comunitários de Saúde; (8) Fopag = Folha de Pagamento; e (9) FMS = Fundo Municipal de Saúde.
Ressalto, inicialmente, que os recursos federais creditados nas contas correntes 58.044-9 (PAB-Fixo) e 6.119-0 (Vigilância em Saúde) , ambas da agência 1673-X do Banco do Brasil, conforme tabela do item 12 deste voto, foram debitados dessas contas mediante cheques ou transferência eletrônica disponível (TED) e creditados em contas sob gestão do município de Buerarema/BA existentes nas agências 1673-X do Banco do Brasil (BB) e 3010-4 do Banco Bradesco.
Quando se tratava de contas existentes na agência 1673-X do Banco do Brasil, a transação bancária mediante cheque foi registrada como liquidado (débito) e a de crédito como depósito em dinheiro. No caso de agências de instituições financeiras distintas, a transação bancária mediante cheque aparece como compensado (débito) e a de crédito como depósito em cheque, tal como ocorreu entre a agência 1673-X do Banco do Brasil e a 3010-4 do Banco Bradesco, tudo registrado nos extratos bancários emitidos pelo Banco do Brasil e acostados à peça 2.
A outra forma de transação financeira foi a TED, adotada em quatro ocasiões também entre as mencionadas agências do Banco do Brasil e do Banco Bradesco.
Para efetuar o pagamento da folha de salários, a prefeitura municipal de Buerarema/BA encaminhava para as agências do Banco do Brasil e do Bradesco lista de servidores com respectivos dados (contas bancárias, agências e valores) , consoante ofícios acostados às peças 2, 3, e 4. Assim, nesses casos, não houve saque em dinheiro das contas correntes 58.044-9 (PAB-Fixo) e 6.119-0 (Vigilância em Saúde) , ambas da agência 1673-X do Banco do Brasil, haja vista que os recursos eram transferidos diretamente para as contas dos servidores, mediante procedimento efetuado pelas instituições financeiras.
Tal fato ocorreu em relação às transferências eletrônicas disponíveis no montante histórico de R$ 47.088,80, individualmente nos valores de:
i) R$ 8.259,22 (peça 2, p. 104, extrato bancário) , comprovante de TED (peça 2, p. 380) e lista de servidores datada de 29/5/2009 e enviada ao Banco Bradesco, tendo como favorecidos Adriana Arruda Pinto e outros quinze servidores (peça 2, p. 376-378) ;
ii) R$ 8.029,54 (peça 2, p. 106, extrato bancário) , ofício 073/2009 enviado pela municipalidade ao BB solicitando a transferência do valor para a conta bancária da agência do Banco Bradesco (peça 2, p. 296) e comprovante de TED (peça 2, p. 294) , e lista de servidores enviada ao Banco Bradesco, tendo como favorecidos Adriana Arruda Pinto e outros dezesseis servidores (peça 2, p. 298-300) ;
iii) R$ 23.264,32 (peça 2, p. 86, extrato bancário) , ofício 062/2009 enviado pela municipalidade ao BB solicitando a transferência do valor para a conta bancária da agência do Banco Bradesco (peça 2, p. 384) e comprovante de TED (peça 2, p. 392) , e duas listas de servidores enviadas ao Banco Bradesco, tendo como favorecidos Carlos Alberto de Melo Liborio e outros três (peça 2, p. 386) e Adelina Maria Poncino do Nascimento e outros dezoito (peça 2, p. 388-390) ; e
iv) R$ 7.535,72 (peça 2, p. 86, extrato bancário) , ofício 066/2009 enviado pela municipalidade ao BB solicitando a transferência do valor para a conta bancária da agência do Banco Bradesco (peça 2, p. 286) e comprovante de TED (peça 2, p. 290) , e lista de servidores enviada ao Banco Bradesco, tendo como favorecidos José Antônio Freitas Fonseca e outros dois (peça 2, p. 288) .
Saliento que os servidores pagos com recursos do FMS pertencem à secretaria municipal de sáude de Buerarema/BA, conforme documentos acostados à peça 2, p. 288, 298-300, 376-378 e 386-390. Ainda, as despesas realizadas guardam relação com ações de saúde, nos termos do art. 2º, inciso IV e parágrafo único, da Lei 8.142/1990, c/c o art. 1º, da Lei 12.435/2011, a Norma Operacional Básica de Recursos Humanos do SUAS (NOB-RH/SUAS) , instituída pela Resolução do CNAS 269, de 13/12/2006.
Ademais, o recorrente acostou aos autos as notas de empenho 54, 403 e 337 e processos de pagamento 389/2009, 498/2009, 401/2009 e 503/2009, acostados à peça 109 (p. 160-175) dão suporte para despesas realizadas nos valores de R$ 8.259,22 e R$ 8.029,54, bem como a nota de empenho 51 e o processo de pagamento 431/2009 (peça 109, p. 145) referente à despesa de R$ 7.535,72. 
Assim, acolho as alegações do recorrente, tendo em vista que a documentação existente nos autos referente às despesas com folha de salários de servidores da secretaria municipal de sáude de Buerarema/BA, mediante transações bancárias suportadas por TED no montante de R$ 47.088,80, afasta a irregularidade que motivou a condenação do Sr. Mardes Lima Monteiro de Almeida. 
Procedimento similar foi adotado quanto ao valor de R$ 24.983,00 que aparece duas vezes nas datas de 3/4/2009 e 8/7/2009, alcançando o montante de R$ 49.966,00. A movimentação ocorreu naquelas duas datas da conta corrente 58.044-9 (PAB-Fixo) para a conta corrente 8.262-7 (PACS - Programa Agentes Comunitários de Saúde) , ambas da agência 1673-X do Banco do Brasil (peça 2, p. 82 e 88) , conforme liquidação efetuada por aquela instituição financeira dos cheques emitidos pela municipalidade (854487 e 854548, peça 2, p. 358 e 338, respectivamente) , correspondente a depósito em conta corrente em dinheiro, consoante os comprovantes acostados à peça 2 (p. 358 e 338, respectivamente) .
O valor de R$ 24.983,00 (3/4/2009) , acrescido de R$ 1.094,18 transferido da conta corrente 206.133-3 (FMS - Fundo Municipal de Saúde) , agência 1673-X do Banco do Brasil (peça 2, p. 360-362) , foi utilizado para cobrir despesas com folha de salários de agentes comunitários de saúde denominados Alexsandra Melo de Souza e outros (R$ 25.643,26) e Adircio Bispo da Silva Junior e outros (R$ 433,62) , o que perfaz o montante de R$ 26.076,88.
O valor de R$ 24.983,00 (8/7/2009) foi utilizado para cobrir despesas com folha de salários de agentes comunitários de saúde denominados como Adircio Bispo da Silva Junior e outros quarenta e dois servidores, conforme nota de empenho 53/2009 e processo de pagamento 504/2009, de 8/7/2009, à conta corrente 206.133-3 (FMS) , agência 1673-X do Banco do Brasil, consoante documentação acostada pelo recorrente (peça 109, p. 8, 56 e 87) .
Portanto, acolho as alegações do recorrente, haja vista que a documentação acostada aos autos referente às despesas com folha de salários de servidores da prefeitura municipal de Buerarema/BA, mediante transações bancárias suportadas por cheques liquidados pelo Banco do Brasil, nas datas de 3/4/2009 e 8/7/2009, no montante de R$ 49.966,00, afasta a irregularidade que motivou a condenação do Sr. Mardes Lima Monteiro de Almeida. 
O recorrente afirma que os valores de R$ 27.860,60 e de R$ 25.000,00 foram utilizados para cobrir despesas com folha de salários de Afrânio Souza Lima Filho e outros servidores (peça 109, p. 8) . Essas quantias foram movimentadas da conta corrente 58.044-9 (PAB-Fixo) para a conta 206.133-3 (FMS) , todas da agência 1673-X do Banco do Brasil (peça 2, p. 86) , conforme liquidação efetuada por aquela instituição financeira dos cheques emitidos pela municipalidade, respectivamente, 854545 (12/6/2009) e 854550 (8/7/2009) , correspondente a depósito em conta corrente em dinheiro (peça 2, p. 336) . A municipalidade emitiu, ainda, a nota de empenho 41/2009 e processo de pagamento 400/2009, de 4/6/2009 (peça 109, p. 8, 74 e 114-116) , para dar suporte a essas despesas. Por fim, a análise do extrato da conta 206.133-3 (FMS) , emitido pelo sistema contábil municipal e apresentado pelo recorrente, indica ter havido pagamento da folha de salários mencionada, nos valores de R$ 2.393,84, R$ 268,28, R$ 36,16, R$ 18,08, R$ 32.046,52, R$ 1.026,72, R$ 4.722,53, R$ 2.393,84, R$ 18,08, R$ 87,48, R$ 12.128,29 e R$ 4.722,53, que perfazem o total de R$ 59.862,35, durante o período de 8/7/2009 a 30/7/2009 (peça 109, p. 116-117) .
Em vista disso, acolho as alegações do recorrente, haja vista que a documentação acostada aos autos referente às despesas com folha de salários de Afrânio Souza Lima Filho e outros servidores da secretaria estadual de saúde de Buerarema/BA comprova a aplicação de R$ 27.860,60 e de R$ 25.000,00 suportado por cheques liquidados pelo Banco do Brasil.
Os valores de R$ 38.400,00 e R$ 48.000,00 foram movimentados da conta corrente 58.044-9 (PAB-Fixo) , respectivamente, para a conta corrente 6.507-2 (PSF - Programa Saúde da Família) , todas da agência 1673-X do Banco do Brasil (peça 2, p. 88) , conforme liquidação efetuada por aquela instituição financeira dos cheques emitidos pela municipalidade 854516 (peça 2, p. 80) e 854549 (peça 2, p. 334) , correspondente a depósito em conta corrente em dinheiro, consoante o comprovante acostado à peça 2, p. 334.
No que tange ao valor de R$ 38.400,00, o recorrente reforça a movimentação ocorrida, em vista do extrato da conta corrente 6.507-2 (PSF) , agência 1673-X do Banco do Brasil, emitida pelo sistema de gestão contábil municipal (peça 109, p. 7 e 32-36) . A análise do extrato apresentado pelo recorrente indica ter havido pagamento da folha de salários de George Dias Brandão e outros servidores da secretaria estadual de saúde de Buerarema/BA, nos valores de R$ 9.422,50, R$ 14.929,17, R$ 5.055,51, R$ 2.230,44 e R$ 5.041,17, que perfazem o total de R$ 38.909,23, durante o período de 6/3/2009 a 3/6/2009.
No que concerne ao valor de R$ 48.000,00, o recorrente afirma que foi aplicado para cobrir a folha de salários de George Dias Brandão e outros servidores da secretaria estadual de saúde de Buerarema/BA (peça 109, p. 8) . A nota de empenho 210/2009 e o processo de pagamento 492/2009, de 8/7/2009, acostados aos autos pelo recorrente (peça 109, p. 8, 100, 101 e 107-113) , comprovam a aplicação de recursos federais no montante de R$ 31.160,79. Por outro lado, a análise do extrato apresentado pelo recorrente indica ter havido o pagamento citado, nos valores de R$ 6.273,67, R$ 22.656,68, R$ 8.504,11, R$ 3.737,55, R$ 3.508,17 e R$ 1.507,11, que perfazem o total de R$ 46.187,29, durante o período de 8/7/2009 a 21/7/2009 (peça 109, p. 36) . Na data de 22/7/2009, o extrato acostado pelo recorrente registra saldo positivo de R$ 1.304,49 (peça 109, p. 36) .
Assim sendo, acolho as alegações do recorrente, haja vista que a documentação acostada aos autos referente às despesas com folha de salários de servidores da secretaria estadual de saúde de Buerarema/BA comprova a aplicação de R$ 38.400,00 e R$ 48.000,00 suportado por cheques liquidados pelo Banco do Brasil.
Os valores de R$ 519,20 e R$ 3.856,32, consoante o recorrente, foram aplicados no pagamento da folha de salários de Adriana Arruda Pinto e outros servidores (peça 109, p. 8) . Essas quantias foram movimentadas da conta corrente 6.119-0 (Vigilância em Saúde) , agência 1673-X do Banco do Brasil, para a conta 18.423-3, agência 3010-4 do Banco Bradesco (peça 2, 98) , em virtude da compensação dos cheques 850738 e 850737, respectivamente, nas datas de 5/3/2009, emitidos pela municipalidade. As informações constantes dos processos de pagamento 127, de 5/3/2009, e 143, de 9/3/2009, acostados aos autos pelo recorrente refletem essa situação (peça 109, p. 135-137) .
Nesse sentido, acolho as alegações do recorrente, haja vista que a documentação acostada aos autos, referente às despesas nos valores de R$ 519,20 e R$ 3.856,32, afasta a irregularidade que motivou a condenação do Sr. Mardes Lima Monteiro de Almeida. 
Segundo o recorrente, as despesas nos valores de R$ 1.586,68, R$ 1.501,35, R$ 3.282,00, R$ 637,56, R$ 1.119,98 e R$ 1.501,35 dizem respeito ao pagamento da folha de salários referente ao mês de fevereiro/2009 de Adelina Maria Poncino do Nascimento e outros servidores (peça 109, p. 7) , mediante depósito em conta. Essas quantias foram movimentadas da conta corrente 58.044-9 (PAB-Fixo) , agência 1673-X do Banco do Brasil, para a conta 18.425-P, agência 3010-4 do Banco Bradesco (peça 2, 80; peça 109, p. 37-38) , em virtude da compensação dos cheques 854514, 854517 e 854515, respectivamente, na data de 10/3/2009, e dos cheques 854483, 854484 e 854485, respectivamente, na data de 12/3/2009, emitidos pela municipalidade. Os processos de pagamento 157, 158 e 159, de 10/3/2009, e 168, 171 e 172, de 12/3/2009, acostados aos autos pelo recorrente, comprovam as despesas realizadas (peça 109, p. 39-44) . Assim, acolho as alegações do recorrente, haja vista que a documentação acostada aos autos afasta a irregularidade que motivou a condenação do Sr. Mardes Lima Monteiro de Almeida.
Quanto aos valores de R$ 6.298,84 e R$ 1.183,00, o recorrente argumenta se tratar de despesas com folha de salários de Adelina Maria Poncino do Nascimento e outros servidores (peça 109, p. 8) . Essas quantias foram movimentadas da conta corrente 58.044-9 (PAB-Fixo) para a conta 11.077-9 (Fopag) , ambas da agência 1673-X do Banco do Brasil (peça 2, p. 86, 398, 400; e peça 3, p. 4 e 6) , conforme liquidação efetuada por aquela instituição financeira dos cheques emitidos pela municipalidade, respectivamente, 854498 (4/6/2009) e 854544 (12/6/2009) , correspondente a depósito em conta corrente em dinheiro (peça 2, p. 400 e 262) . Ademais, as listas de servidores enviadas pela municipalidade ao Banco do Brasil estão acostadas à peça 2, p. 398 e 260, respectivamente aos valores mencionados, a fim de que aquele banco efetuasse o depósito dos valores nas contas bancárias dos servidores.
Em relação ao valor de R$ 9.755,16, o recorrente assevera se tratar de pagamento da folha de salários, inclusive salário família, de Ceilma Oliveira Pereira Leão e outros (peça 109, p. 8) . Essa quantia foi movimentada da conta corrente 58.044-9 (PAB-Fixo) para a conta 11.077-9 (Fopag) , ambas da agência 1673-X do Banco do Brasil (peça 2, p. 86; e peça 3, p. 32-46) , conforme liquidação efetuada por aquela instituição financeira dos cheques emitidos pela municipalidade 854541 (5/6/2009) , correspondente a depósito em conta corrente em dinheiro (peça 2, p. 38) . A lista de servidores enviada pela municipalidade ao Banco do Brasil está acostada à peça 2, p. 32-36, a fim de que aquele banco efetuasse o depósito dos valores nas contas bancárias dos servidores.
Assim, acolho as alegações do recorrente, haja vista que a documentação acostada aos autos referente às despesas com folha de salários de Adelina Maria Poncino do Nascimento e outros servidores, bem como de Ceilma Oliveira Pereira Leão e outros servidores da secretaria estadual de saúde de Buerarema/BA, comprova a aplicação de R$ 6.298,84, R$ 1.183,00 e R$ 9.755,16, conforme cheques liquidados pelo Banco do Brasil.
No que concerne aos valores de R$ 2.160,00, referentes às datas de 6/2/2009 e 9/2/2009 e aos cheques 850722 e 850723, respectivamente, o recorrente afirma não constarem do extrato bancário acostado à peça 2, p. 96, relativa à conta corrente 6.119-0, da agência 1673-X do Banco do Brasil (peça 109, p. 7) . Os valores registrados nesse extrato são de R$ 2.160,09, diferindo do valor do débito na casa dos centavos. Tal fato não elucida a questão, porém, os próprios registros existentes no referido extrato permitem esclarecê-la. Isso porque para cada registro de débito de R$ 2.160,09, há outro de crédito correspondente ao mesmo valor nas datas de 10/2/2009, por meio dos documentos 16731443500023 e 16731443500025, tratando-se de depósito em cheque liquidado por aquela instituição financeira. Ou seja, os valores debitados nas datas de 6/2/2009 e 9/2/2009 foram creditados em 10/02/2009.
Nesse escopo, entendo que o débito imputado ao ora recorrente não se sustenta, tendo em vista o ajuste daqueles valores mediante as transações bancárias registradas no extrato bancário de peça 2, p. 96, referente à conta corrente 6.119-0, da agência 1673-X do Banco do Brasil.
Quanto aos valores de R$ 2.833,05 (7/5/2009) e R$ 583,75 (4/6/2009 e 9/7/2009) , o recorrente assevera que se tratam de despesas com empréstimo consignado, exceto o de R$ 583,75 (4/6/2009) referente a salário família da folha de salários de Alexsandra Melo de Souza e outros servidores (peça 109, p. 8) . Tais quantias foram debitadas da conta corrente 58.044-9 (PAB-Fixo) , agência 1673-X do Banco do Brasil, e creditadas na conta 18.425-P e 19.145-0, agência 3010-4 do Banco Bradesco (peça 2, 84, 86 e 88) , em virtude da compensação dos cheques 854492, 854499 e 854552, respectivamente. A documentação acostada aos autos indica, entretanto, que os três valores são referentes a empréstimo consignado (peça 2, p. 366, 302 e 304; peça 3, p. 10, 12, 14) . Inclusive, consta da peça 3, p. 12, relação contendo o nome de três servidores da municipalidade que tiveram o desconto em folha no valor total de R$ 583,75 (4/6/2009) .
Por sua vez, os valores de R$ 181,35 (15/5/2009) e R$ 181,25 (5/6/2009) se referem à contribuição sindical de servidores da municipalidade, conforme afirmado pelo ora recorrente (peça 109, p. 8) . As peças acostadas aos autos fazem menção a tal contribuição sindical (peça 2, p. 370 e 372; peça 3, p. 22 e 24) , em especial a lista de servidores que tiveram o desconto na folha de salários (peça 3, p. 18-20) .
Entendo que não merecem acolhimento as alegações do recorrente sobre os valores referentes a empréstimo consignado e a contribuição sindical, pois não afastam o motivo que ensejou a condenação do Sr. Mardes Lima Monteiro de Almeida.
IV
Passo a tecer considerações sobre despesas no montante de R$ 50.474,85, discriminadas na tabela a seguir.
	Data da ocorrência 
	Valor original (R$) 
	Operação bancária

			Ch¹. n.º
	C² ou L³
	Banco origem
	Conta Débito
BB4
	Conta
Crédito

	30/01/2009
	7.400,00
	854468
	L
	BB
	58.044-9 
	-x-

	04/03/2009
	5.497,08
	854507
	C
	Bradesco
	58.044-9 
	18.426-8 Bradesco

	09/03/2009
	240,00
	854464
	C
	Bradesco
	58.044-9 
	-x-

	08/06/2009
	8.000,00
	854542
	L
	BB
	58.044-9 
	206.133-3 FMS5

	10/07/2009
	10.000,00
	Transferência de saldo
	58.044-9 
	206.133-3 FMS

	22/07/2009
	4.859,44
	Débito autorizado
	58.044-9 
	206.027-2 FPM6

	22/07/2009
	5.056,63
		58.044-9 
	206.027-2 FPM

	24/07/2009
	380,00
	854562
	C
	Sicredi7
	58.044-9 
	-x-

	30/07/2009
	9.000,00
	854589
	L
	BB
	58.044-9 
	-x-

	31/07/2009
	41,70
	Taxa de devolução de documento e cheque
	58.044-9
	-x-

	Total R$
	50.474,85
					
 (1) Ch. = Cheque; (2) C = Compensado; (3) L = Liquidado; (4) BB = Banco do Brasil; (5) FMS = Fundo Municipal de Saúde (6) FPM = Fundo de Participação do Município; (7) Sicredi = Banco Cooperativo Sicredi S.A.
O recorrente afirma que o montante de R$ 7.400,00 foi utilizado para cobrir despesas junto à empresa Lovo Editora Gráfica Editora (peça 109, p. 7) . Entretanto, não acostou aos autos nota fiscal ou recibo referente aos serviços prestados. Acolho o entendimento da unidade técnica, que contou com a anuência do MPTCU, no sentido de que os "documentos apresentados não acrescentam fatos novos e não são aptos a lastrear a referida despesa, ante a ausência de notas fiscais e recibos com o ateste da correta execução dos serviços, de forma também a comprovar o necessário nexo causal da despesa com o financiamento da Atenção Básica". Portanto, permanece a irregularidade que motivou a condenação do Sr. Mardes Lima Monteiro de Almeida.
Quanto ao valor de R$ 5.497,08, o recorrente assevera que se trata de transferência da conta corrente 58.044-9 (PAB-Fixo) , agência 1673-X do Banco do Brasil, para a conta 18.426-8, agência 3010-4 do Banco Bradesco, "que estava negativa nesse mesmo valor", conforme comprova "extrato bancário" (peça 109, p. 7, 30 e 31) . Todavia, não acostou aos autos documento comprobatório da despesa efetuada, tais como notas fiscais e recibos. Assim, não merece acolhimento as alegações do ora recorrente, permanecendo a irregularidade que motivou a condenação do Sr. Mardes Lima Monteiro de Almeida.
O recorrente alega não ter identificado os valores de R$ 240,00 e R$ 9.000,00 no extrato bancário (peça 109, p. 7-8) . No entanto, de acordo com os extratos bancários da conta corrente 58.044-9 (PAB-Fixo) , agência 1673-X do Banco do Brasil (peça 2, p. 80) , verifica-se que essas quantias foram debitadas daquela conta, por meio dos cheques 854464 e 854589, respectivamente, nas datas de 9/3/2009 e 30/7/2009. Assim, tendo em vista que o recorrente não apresentou qualquer justificativa ou documento que comprove tais despesas, permanece a irregularidade que motivou a condenação do Sr. Mardes Lima Monteiro de Almeida.
Em relação à quantia de R$ 8.000,00, o recorrente alega se referir à transferência da conta corrente 58.044-9 (PAB-Fixo) para a conta 206.133-3 (Fundo Municipal de Saúde) , ambas da agência 1673-X do Banco do Brasil (peça 109, p. 8, 30 e 31) . Todavia, não acostou aos autos documento comprobatório da despesa efetuada, tais como notas fiscais ou recibos. Assim, não merece acolhimento as alegações do ora recorrente, permanecendo a irregularidade que motivou a condenação do Sr. Mardes Lima Monteiro de Almeida.
Quanto ao valor de R$ 380,00, o recorrente afirma se tratar de despesa junto à Clínica Médica 28 de Julho Ltda. (peça 109, p. 8) , porém, não acostou aos autos documento comprobatório da despesa efetuada, tais como notas fiscais ou recibos. Portanto, permanece a irregularidade que motivou a condenação do Sr. Mardes Lima Monteiro de Almeida.
O valor de R$ 41,70 diz respeito à taxa cobrada pelo Banco do Brasil em virtude de devolução de documento (R$ 0,70, peça 2, p. 90) e de cheque (R$ 41,00, peça 2, p. 92) . O recorrente não apresenta qualquer justificativa acerca dessas quantias. Em vista disso, permanece a irregularidade que motivou a condenação do Sr. Mardes Lima Monteiro de Almeida.
O recorrente argumenta que as quantias de R$ 10.000,00 (10/7/2009) , R$ 4.859,44 (22/7/2009) e R$ 5.056,63 (22/7/2009) são relativas à restituição de INSS debitado no Fundo de Participação do Município (peça 109, p. 9, 156, 158 e 159) .
Quanto aos valores de R$ 10.000,00 e R$ 5.056,63, os documentos existentes nos autos se referem aos registros do extrato bancário da conta corrente 58.044-9 (PAB-Fixo) , da agência 1673-X do Banco do Brasil (peça 2, p. 88 e 90) , indicando o débito da respectiva conta, bem como o extrato do sistema de gestão contábil municipal referente à conta 206.027-2 (FPM) , juntado aos autos pelo recorrente (peça 109, 156) , apontando para o crédito de R$ 5.056,63.
Em relação ao valor de R$ 4.859,44, consta dos autos expediente da municipalidade, de 21/7/2009, enviado ao Banco do Brasil, solicitando a transferência da conta corrente 58.044-9 (PAB-Fixo) para a conta 206.027-2 (Fundo de Participação dos Municípios - FPM) , ambas da agência 1673-X do Banco do Brasil (peça 2, p. 280; peça 109, p. 158) . O extrato do sistema de gestão contábil municipal referente à conta 206.027-2 (FPM) , juntado aos autos pelo recorrente (peça 109, 156) , indica crédito de idêntico valor na data de 22/7/2009. Entretanto, a guia da previdência social (GPS) , também acostada aos autos pelo recorrente (peça 109, p. 159) , no valor de R$ 4.854,44, com vencimento de 20/7/2009, não apresenta autenticação bancária que caracterize o recolhimento do imposto (INSS) .
Entendo que as justificativas e os documentos apresentados pelo ora recorrente não são suficientes para afastar o motivo que ensejou a condenação do Sr. Mardes Lima Monteiro de Almeida, haja vista que o recorrente não comprovou o recolhimento do imposto (INSS) . Portanto, deve ser mantido na composição do débito as quantias de R$ 10.000,00 (10/7/2009) , R$ 4.859,44 (22/7/2009) e R$ 5.056,63 (22/7/2009) .
Feitas essas considerações, o presente recurso deve ser conhecido e provido parcialmente para modificar o Acórdão 1888/2015-TCU-Primeira Câmara, no sentido de excluir o valor de R$ 283.177,29 do débito de R$ 338.014,99 imputado ao recorrente, remanescendo, portanto, o débito no valor histórico de R$ 54.838,00. Adicionalmente, deve ser reduzido proporcionalmente o valor da multa de R$ 40.000,00 para R$ 6.000,00, estendendo tais efeitos à Sra. Soraya Dantas Santiago dos Anjos, tendo vista se tratar de circunstâncias objetivas, nos termos do art. 281 do Regimento Interno/TCU.
Nestas condições, VOTO para que o Tribunal de Contas da União aprove o acórdão que submeto a este Colegiado.
TCU, Sala das Sessões Ministro Luciano Brandão Alves de Souza, em 9 de outubro de 2019.
Ministro VITAL DO RÊGO 
Relator